臺灣新竹地方法院民事簡易判決　　　　 93年度竹簡字第609號
　　原　　　告　乙○○
　　訴訟代理人　丙○○
　　被　　　告　宏奇營造股份有限公司
　　法定代理人　甲○○
　　訴訟代理人　郭明德
　　　　　　　　張昱裕律師
　　　　　　　　傅文民律師
上列當事人間請求損害賠償事件，於民國93年12月6 日辯論終結
，本院判決如下：
    主    文
原告之訴駁回。
訴訟費用由原告負擔。
    事實及理由
一程序方面：
(一)按原告於判決確定前得撤回其訴之全部或一部。但被告已為本
  案之言詞辯論者，應得其同意；訴之撤回應以書狀為之。但於
  期日，得以言詞向法院或受命法官為之；訴之撤回，被告於期
  日到場，未為同意與否之表示者，自該期日起；其未於期日到
  場或係以書狀撤回者，自前項筆錄或撤回書狀送達之日起十日
  內未提出異議者，視為同意撤回，民事訴訟法第二百六十二條
  第一二、三項分別定有明文。查本件原告原除乙○○外，另胡
  范惠玲、楊艾莉、胡林秀卿、胡金田、富爽建設有限公司（下
  稱富爽公司）為原告，嗣於本院審理時胡范惠玲、楊艾莉、胡
  林秀卿、胡金田等人於民國九十三年四月三十日言詞辯論期日
  當庭以言詞撤回其起訴，並經被告同意在案；另富爽公司於九
  十三年九月二十日言詞辯論期日亦當庭言詞撤回其起訴，被告
  到場雖未當庭表示同意，然自該期日起逾十日未提出異議，揆
  諸上開規定，自視為同意原告富爽公司之撤回，合先敘明。
(二)又訴狀送達後，原告不得將原訴變更或追加他訴，但被告同意
  者、擴張或減縮應受判決事項之聲明者，不在此限，民事訴訟
  法第二百五十五條第一項第一、三款分別著有明文。查原告起
  訴係本於民事訴訟法第五百三十一條第一項規定，主張其因遭
  假扣押執行提供反擔保造成利息之損害及因假扣押遭預售房屋
  之訂購戶解約之損害請求被告賠償，嗣於訴訟進行中撤回有關
  遭解約之損害部分，另有關利息之損害部分亦減縮為新台幣（
  下同）四十九萬九千五百元及其利息，是原告所為核屬減縮應
  受判決事項之聲明，且經被告同意，核前揭規定相符，應予准
  許。
二原告主張：被告為保全其對於原告之工程款債權一百八十萬元
  之強制執行，聲請本院准予提供擔保後對原告之財產進行假扣
  押，經本院以九十一年度裁全字第一九六二號假扣押裁定准許
  債權人即被告提供六十萬元之擔保後，得對債務人即原告之財
  產於一百八十萬元之範圍內為假扣押。被告供擔保後，查封原
  告之財產，原告為使工程順利進行，即向訴外人裕台工業股份
  有限公司（下稱裕台公司）借款一百八十萬元提供全額之反擔
  保金撤銷假扣押之執行，致原告受有利息之損失，嗣經被告聲
  請撤銷假扣押裁定後，並以新竹武昌街郵局第二四二八號存證
  信函通知原告行使權利。按假扣押裁定因自始不當而撤銷，或
  因第五百二十九條第四項及第五百三十條第三項之規定而撤銷
  者，債權人應賠償債務人因假扣押或供擔保所受之損害，民事
  訴訟法第五百三十一條第一項定有明文。被告應就原告因上開
  假扣押所受之利息損害負賠償之責。查：原告為提供反擔保以
  撤銷假扣押之執行而向訴外人裕台公司借款一百八十萬元，利
  息係按年息百分之十八計算，然因原告債信問題故由裕台公司
  將一百八十萬元匯至訴外人天善建設有限公司（下稱天善公司
  ），再由天善公司開立台支本票交付原告，作為支付系爭反擔
  保金之用，則截至法院准許領取系爭擔保金之九十三年九月九
  日止，原告因上開假扣押之執行受有利息損害共四十九萬九千
  五百元等語。並聲明：被告應給付原告四十九萬九千五百元，
  及自起訴狀送達被告翌日起至清償日止，按年息百分之五計算
  之利息。
三被告則以：
(一)其聲請假扣押執行，查封原告之工地，查封內容乃禁止該土地
  轉讓，仍無礙於該土地上繼續興建房屋，而與原告合建之富爽
  公司）於清算中本不得繼續興建房屋，清算人更因繼續興建而
  遭解任，故原告稱為求工程順利進行而提供反擔保，顯無理由
  。因此，被告之假扣押無使原告公司遭致損害可言，又原告果
  真高利借貸，乃被告為假扣押時所不能預見，亦無相當因果關
  係可言（台北地方法院八十五年度訴字第二二五號判決參照）
  。
(二)原告稱向裕台公司借款，惟未舉證以實其說，而原告所提提存
  書，提存人為原告，所稱借款之說與事實不符。再者，原告既
  為富爽公司之股東，亦係裕台公司之股東，原告雖於九十三年
  四月十四日提出借據影本，以資證明其確於九十二年二月二十
  五日，以月息百分之一點五，向訴外人裕台公司借取擔保金一
  百八十萬元，姑不論上情未經訴外人裕台公司證實，尚難認為
  真正，觀諸原告於九十三年六月二十三日提出之第一商
  業銀行簽發台支申請書代收入傳票影本所載，僅得知訴外人天
  善公司於九十二年二月二十五日有申請簽發面額一百八十萬元
  之台銀支票，而無從證明第三人裕台公司確有交付原告乙○○
  借款一百八十萬元。則原告提出借款單據之影本，其內容仍未
  必可信。且裕台公司借款予原告亦違反公司法第十五條第一項
  之規定。
(三)按原告本主張其受有利息損害四十九萬九千五百萬元，無非以
  借款本金一百八十萬元，自九十二年二月二十五日起至九十三
  年九月九日止，依年息百分之十八計算所得。然上情未經第三
  人裕台公司證實，尚難認為真正。基上所述，並聲明：原告之
  訴駁回。
四兩造不爭執之事實：被告為保全對債務人即原告、訴外人富爽
  公司、胡范惠玲、楊艾莉、胡艾秀卿、胡金田等人一百八十萬
  元之工程款請求權，乃聲請本院於九十一年十月二十一日以九
  十一年度裁全字第一九六二號民事假扣押裁定准被告供擔保後
  就債務人之財產於一百八十萬元之範圍內為假扣押，被告仍依
  上開裁定提供擔保後就原告所有坐落新竹市○○段三五─四二
  地號土地執行假扣押在案。嗣原告依上開九十一年度裁全字第
  一九六二號民事假扣押裁定提供擔保一百八十萬元，並以本院
  九十二年度存字第二０一號提存事件提存後，聲請本院撤銷對
  上開土地所為之假扣押執行。又被告於九十二年十月二十九日
  向本院撤回假扣押之執行等情，業經本院調閱九十一年度裁全
  字一九六二號、九十一年度執全字第一０七三號、九十二年度
  存字第一五七０號號卷宗審閱無誤。
五本件之爭點及本院之判斷：
(一)原告是否向裕台公司借款一百八十萬元？如有，是否有利息的
  約定？
1.按當事人主張有利於己之事實者，就其事實有舉證之責任，但
  法律別有規定或依其情形顯失公平者，不在此限，民事訴訟法
  第二百七十七條定有明文。是民事訴訟如係由原告主張權利者
  ，應先由原告負舉證之責，若原告先不能舉證，以證實自己主
  張之事實為真實，則被告就其抗辯事實即令不能舉證，或其所
  舉證據尚有疵累，亦應駁回原告之請求（最高法院十七年上字
  第九一七號判例參照）。本件原告主張其為提供被告對其財產
  假扣押之反擔保而向裕台公司借款一百八十萬，利息按月息百
  分之一點五計算之事實，固據其提出借據、第一商業銀行簽發
  台支申請書代收入傳票、安泰商業銀行匯款委託書、中國信託
  商業銀行匯款書等為證；惟被告否認原告有向訴外人裕台公司
  借款之事實，據此，原告就其與訴外人裕台公司有一百八十萬
  元借貸關係存在之事實，自應負舉證之責。
2.經查：
(1)原告所提出之借據其上載明：「本人乙○○向裕台工業（股）
  有限公司借款新台幣壹佰捌拾萬元正，以月息百分壹點伍（
  1.5 ﹪）計，借款期限：自繳交新竹地院（九十一年度裁全字
  第一九六二號）之假扣押擔保金之日起，至領回該筆擔保金之
  日止。另提存法院所生之利息，亦由裕台工業（股）有限公司
  領回。此致裕台工業股份有限公司借款人：乙○○、中華民國
  九十二年二月二十五日」等內容，有借據一紙可參，是由上開
  借據之內容觀之，可知該借據係由原告單方所出具之文書，至
  多僅能認原告曾為此陳述，但在被告否認原告與訴外人裕台公
  司間有一百八十萬元借貸關係存在時，原告自須進一步舉證證
  明上開借貸關係存在之事實。
(2)次查，依原告所提出之第一商業銀行簽發台支申請書代收入傳
  票影本觀之，其上所載之申請人為天善公司、日期為九十二年
  二月二十五日、金額一百八十萬元等情，則該傳票僅可證明天
  善公司於九十二年二月二十五日確有向第一新業銀行申請開立
  面額一百八十萬元之台支支票，惟該收入傳票與本件之待證事
  實即原告與訴外人裕台公司間有無借貸關係存在之事實欠缺關
  連性，尚無從憑此作為認定原告有向裕台公司借款事實之判斷
  基礎。雖原告陳稱其向裕台公司之借款係先匯到天善公司再由
  天善公司申請開入台支支票云云，然原告就此部分之事實並未
  舉證以實其說，尚難採信。
(3)再查，原告於九十三年九月九日曾匯款一百八十萬元及四十九
  萬九千元予訴外人裕台公司等情，固有安泰商業銀行匯款委託
  書、中國信託商業銀行匯款書等為證；惟匯款之原因為何，無
  法自前揭匯款之事實得之，原告尚應舉證證明上開匯款之原因
  。且如前所述，原告就其與裕台公司間有借款之約定、裕台公
  司已將借款交付原告等事實既均未舉證證明，則原告前揭匯款
  予訴外人裕台公司之匯款書、委託書等證據，亦無法逕自採為
  原告有利事實之認定。
(4)末查，被告持以假扣押原告財產之九十一年度裁全字第一九六
  二號假扣押裁定，係以原告、訴外人富爽公司、胡范惠玲、胡
  金田、楊艾莉及胡林秀卿為債務人，其中胡林秀卿為原告之母
  親，且為裕台公司董事長、原告亦為裕台公司之董事一節，為
  原告所自認，且有裕台公司登記資料在卷可稽，是以，原告與
  訴外人胡林秀卿既均為被告前開假扣押裁定之債務人，胡林秀
  卿又係原告之母親，原告亦擔任裕台公司之董事，且裕台公司
  其他之董事又係原告之兄弟，顯見原告與裕台公司關係之密切
  ，則縱認天善公司申請台支支票之一百八十萬元資金確係裕台
  公司所提供，然由同為債務人之原告母親所擔任法定代理人、
  原告自己擔任董事之裕台公司提供一百八十萬元作為擔保金，
  其間之法律關係非僅有借貸一途之可能性即大增，而原告又始
  終無法就其確係向裕台公司借貸一百八十萬元之事實，提出任
  何裕台公司收支會計之相關帳簿表冊、或同意借款之相關決議
  資料、或其他相關人證等以實其說，因此，本院尚無法形成原
  告有向裕台公司借款事實之心證。
3.綜上，原告與裕台公司間之關係密切，其等間縱有資金往來亦
  不當然即屬借貸關係，且依原告所提出之前揭證據，本院亦無
  法形成原告與有裕台公司間有借貸關係存在之心證，而原告復
  未能進一步舉證以實說，其主張與訴外人裕台公司間有一百八
  十萬元之借貸關係存在云云，洵不足採。
(二)縱原告主張其向裕台公司借款一節為真正，其給付予裕台公司
  之利息是否即為原告因被告假扣押行為所致，即兩者間有無相
  當因果關係？
1.按假扣押之強制執行程序就不動產而言，即為實施查封之程序
  ，而不動產在實施查封後，債務人就查封物所為移轉、設定負
  擔或其他有礙執行效果之行為，對於債權人不生效力，強制執
  行法第五十一條第一項定有明文。查本件被告依前揭九十一年
  度裁全字第一九六二號假扣押裁定，對原告所有坐落新竹市○
  ○段三五之四二地號土地之實施假扣押之查封程序，原告在其
  所有之前揭土地遭查封後，依上開規定雖不得將土地為移轉、
  定下，尚可繼續在土地上興建房屋，準此，被告假扣押該筆土
  地，尚不致使原告繼續興建房屋之權利受損，原告以此為原因
  主張不得不向他人借款提供反擔保撤銷查封以使工程得順利繼
  續進行云云，已有誤會。
2.次按民事訴訟法第五百三十一條債權人之損害賠償責任，乃本
  於假扣押裁定撤銷之法定事由而生，債務人損害賠償請求權之
  成立，不以債權人故意或過失為要件，惟債務人所受之損害，
  與債權人假扣押行為間，須具有因果關係，始得請求賠償。又
  所謂相當因果關係，係指依經驗法則，綜合行為當時所存在之
  一切事實，為客觀之事後審查，認為在一般情形上，有此環境
  ，有此行為之同一條件，均發生同一之結果者，則該條件即為
  發生結果之相當條件，行為與結果即有相當之因果關係。反之
  ，若在一般情形上，有此同一條件存在，而依客觀之審查，認
  為不必皆發生此結果者，則該條件與結果並不相當，不過為偶
  然之事實而已，其行為與結果間即無相當因果關係，最高法院
  八十七年度台上字第一五四號判決參照。查縱原告主張其於九
  十三年九月九日匯款四十九萬九千五百元至裕台公司之金額係
  一百八十萬元借款之利息一節為真正，惟原告此項利息之支出
  係基於其與訴外人裕台公司間之約定，並非被告前揭假扣押之
  行為所致。再者，基前所述，系爭土地雖遭查封，然並不影響
  繼續於該土地上興建房屋，而依原告所述系爭工地因被告之查
  封曾停工一、二個月，原因是被告之假扣押造成銀行不撥款，
  原告始去借錢撤銷假扣押，銀行才答應繼續撥付工程款給我們
  等語，是以，原告前揭所述縱使為真，被告前開假扣押行為如
  有造成損害亦係系爭工地停工所造成之損失而非原告所支出之
  借款利息。換言之，原告為提供反擔保金而向他人借款，其可
  能無利息之約定，也可能有利息之約定，另如有利息之約定，
  其利率為何，均屬原告與他人間之約定，是其因此為利息之支
  出自係基於其與他人間之約定，與被告之假扣押行為無涉，惟
  不論原告之借款有無利息之約定，均與被告所應負之責任即系
  爭工地是否確因被告假扣押之行為而停工所造成之損害無關，
  因此，原告縱有前揭利息之支出，亦顯與被告假扣押行為間，
  不具相當因果關係，原告請求被告賠償利息之支出，自乏所據
  。
(三)縱右所陳，本院依原告所提出之證據並無法證明原告確有向裕
  台公司借款一百八十萬元之心證，且縱認原告確有利息之支出
  ，但其所為利息之支出係基於其與訴外人裕台公司之約定，並
  非被告假扣押之行為所致，即兩者間不具有相當因果關係，從
  而，原告本於民事訴訟法第五百三十一條第一項規定，請求被
  告賠償四十九萬九千五百元，及自起訴狀繕本送達之翌日起至
  清償日止，按年息百分之五計算之利息，為無理由，應予駁回
  。
六本件為判決之基礎已臻明確，兩造其餘攻擊、防禦方法及提出
  未經援用之舉證，經本院審酌後，核與判決結果無影響，爰不
  一一論駁，附此敘明。
七訴訟費用負擔之依據：民事訴訟法第七十八條。
中　　華　　民　　國　　94　　年　　1 　　月　　6 　　日
                              臺灣新竹地方法院新竹簡易庭
                                  法  官  謝永昌
右為正本係照原本作成。
如對本判決上訴，須於判決送達後二十日內向本院提出上訴狀。
                                  書記官  蕭宛琴
中　　華　　民　　國　　94　　年　　1 　　月　　6 　　日
